【裁判字號】    97,消債抗,237
【裁判日期】    971106
【裁判案由】    聲請更生程序
【裁判全文】
臺灣高雄地方法院民事裁定           97年度消債抗字第237號
抗  告  人  甲○○
上列當事人因消費者債務清理事件聲請更生，對本院於民國97年
8月21日所為97年度消債更字第698號裁定提起抗告，本院裁定如
下：
    主  文
原裁定廢棄。
聲請人甲○○自民國九十七年十一月六日十六時起開始更生程序
。命司法事務官進行本件更生程序。
    理  由
一、抗告意旨略以：抗告人於配偶所經營之戊○照相館歇業後，
    陸續變賣掉相館之生財器具等設備，始能維持正常繳款從95
    年6 月拖至97年2 月底全部用完後毀諾。且抗告人薪資結構
    中，有部分係業務上之開銷，憑發票實報實支，故97年3 月
    毀諾時薪資單所載雖為新台幣（下同）43 ,110 元，但實際
    僅約26,000元，於扣除每月繳納之協商款24 640元後，顯已
    不敷支應基本家用及扶養2 名未成年人女兒之所需，實有不
    可歸責事由，致履行顯有重大困難。然原裁定以抗告人之薪
    資所得於扣除個人最低生活費用、扶養費用及繳納協商金額
    後，仍有剩餘，非不能履行，而駁回聲請人之更生，應有違
    誤，爰依法提起抗告，求廢棄原裁定，准許抗告人更生。
二、按債務人不能清償債務或有不能清償之虞者，得依消費者債
    務清理條例所定更生或清算程序，清理其債務。債務人無擔
    保或無優先權之債務總額未逾新台幣（下同）1200萬元者，
    於法院裁定開始清算程序或宣告破產前，得向法院聲請更生
    。又於消費者債務清理條例施行前，債務人依金融主管機關
    協調成立之中華民國銀行公會會員，辦理消費金融案件無擔
    保債務協商機制與金融機構成立之協商，準用同條例第151
    條第5 項之規定，即債務人與金融機構協商成立者，不得聲
    請更生或清算，但因不可歸責於己之事由，致履行顯有重大
    困難者，不在此限。如法院開始更生程序之裁定，應載明其
    年、月、日、時，並即時發生效力。法院裁定開始更生或清
    算程序後，得命司法事務官進行更生或清算程序，必要時得
    選任律師、會計師或其他適當之自然人或法人一人為監督人
    或管理人。消費者債務清理條例第3 條、第42條第1 項、第
    151 條第5 項、第6 項、第45條第1 項及第16條第1 項分別
    定有明文。
三、經查：
  (一)抗告人於95年6 月13日依「中華民國銀行公會會員辦理消費
    金融案件無擔保協商機制」與各債權銀行協商成立，當時其
    積欠銀行之總債務為1,971,219 元，每月應繳金額24,640元
    ，至97年3 月始未續繳而毀諾之事實，有協議書、無擔保債
    務還款計畫及抗告人之自動提款機交易明細附卷可證，合先
    敘明。
  (二)照抗告人協商成立時受僱於向展有限公司（下稱向展公司）
    之95、96年度薪資總額均為198,000 元（原審卷13-14 頁所
    得資料清單）換算每月薪資僅約16,500元，雖97年2 、3 月
    之薪資分別為43,135、43,110元，有向展公司出具之薪資給
    付證明（原審卷30頁）為憑，惟此薪資結構，經本院函詢向
    展公司，得知聲請人之固定收入者有「本薪」18,000元、「
    伙食津貼」3,000 元、「全勤獎金」1,500 元及視業績狀況
    給予之「業務獎金」外，其他諸如「交通津貼」係業務車加
    油費用、「其他津貼」係業務車定期保養費用及高速公路過
    路費等支出，均係憑發票實報實支，而「電話津貼」1,000
    元則是用以連繫開拓業務之電話費等情，已據該公司於97年
    10月28日具狀詳細陳報（本院卷18頁）明確，可見抗告人所
    辯其係向展公司南部地區之唯一業務員，所領薪資於扣除實
    報實支等業務必要費用之支出，實得薪資收入約26,000元，
    而非原審認定之全部薪資43,000元，應非虛假；再加上抗告
    人自承其利用空檔兼作導遊及回戶籍地高雄縣甲仙鄉採收竹
    荀之業外非申報所得各有9,000 元、5,00 0元，則抗告人每
    月實際收入約有40,000元（26,000＋9,000 ＋5,000） 之譜
    ，得用以支應生活所需，堪以認定。
  (三)而抗告人之妻乙○○（原審卷12頁戶籍資料）經營戊○照相
    館，已於96年2 月8 日歇業在案，有高雄市政府96年2 月9
    日高市府建二字第096009 31550號函（原審卷49頁）可稽，
    是以其95年度雖有172,92 8元收入，然迄96年度所得僅只3,
    435 元（原審卷40-41 頁所得資料），固定收入難期，資力
    已然漸差，且其亦屬卡債族，身背債務額達221 萬餘元，自
    95年7 月起每月仍應繳協商款27,665元（本院卷6 頁協議書
    ）之情況下，要其與聲請人一起共同分擔抗告人之家計，不
    免強人所難，因此本院認為夫妻二人之未成年子女丙○○（
    85 年9月14日生）、丁○○（88年5 月18日生，均見原審卷
    12 頁 戶籍資料），其扶養之必要費用概由抗告人負擔，每
    月共計13,574元（原審卷44頁抗告人聲報明細），核與96年
    度申報所得免稅額每人每月6,500 元（77,000元÷12）大致
    相當，衡情可採；加計因聲請人夫妻名下均無恆產（原審卷
    15頁、43頁財產歸屬資料），故承租目前居住地高雄市○○
    區○○街37巷14號房屋（原審卷51頁租賃契約書），其租金
    扣除轉租予向展公司使用部分（本院卷18頁向展公司陳報狀
    ），實際付租8,000 元，並無違常情，則以前揭本院認定抗
    告人每月之實際收入40,000元為度，扣除抗告人依內政部社
    會司公布97年度高雄市每人每月最低生活費用10,991元及扶
    養費13,574元、租金8,000 元等必要費用，所剩7,435 元（
    40,000－10,991－13,574－8,000） 已不足繳納每月協商款
    24,640元，至為明確，是抗告人辯稱其因入不敷出，致履行
    協商不能而毀諾，係不可歸責，可以採信。
四、綜上，債權人於協商時未顧及維持抗告人日常生活所必需，
    使其無法依協議繼續償還，既係因客觀收入不足所致，且在
    收入不足償還協商金額之情形下，仍繼續繳款達19個月，則
    應認已盡相當之償還誠意，致履行顯有重大困難始毀諾，核
    確有不可歸責事由無訛。而抗告人無擔保或無優先權之債務
    總額未逾新臺幣1,200 萬元，復無同條例第46條規定已經法
    院裁定開始清算程序或宣告破產及第6 條第3 項、第8 條各
    款所定駁回更生聲請等程序事由存在，則債務人聲請更生，
    是有理由，依同條例第45條第1 項、第16條第1 項規定，自
    應由本院廢棄改判如主文第2 、3 項所示。
五、爰依消費者債務清理條例第11條第2 項、第45條第1 項、第
    15條，民事訴訟法第495 條之1 第1 項、第450 條第1項 ，
    裁定如主文。
中    華    民    國    97    年    11    月    6     日
                  民事第一庭  審判長法  官  朱玲瑤
                                    法  官  劉惠娟
                                    法  官  藍家慶
上為正本係照原本作成。
不得再抗告。
本裁定已於97年11月6日下午4時公告。
中    華    民    國    97    年    11    月    6     日
                                    書記官  蔡語珊


司法院資訊處製作；財團法人民間司法改革基金會備份。
